臺灣臺中地方法院民事判決
110年度訴字第1961號
原      告  蔡宜瑾  



被      告  林英琪  


上列當事人間請求清償借款事件，本院於111年3月4日言詞辯論
終結，判決如下：
    主    文
一、被告應給付原告新臺幣965,000元，及自民國110年6月29日
    起至清償日止，按週年利率百分之5計算之利息。
二、原告其餘之訴駁回。　　
三、訴訟費用由被告負擔。
    事實及理由
一、原告主張：
    被告表示要向原告借款新臺幣(下同)100萬元，並交付被告
    所簽發票號為AG0000000號、面額為100萬元之支票1紙(下稱
    系爭支票)予原告，原告乃依現有之資金，先後於民國109年
    2月13日及同年6月1日，分別將20萬元及765,000元(合計965
    ,000元，下稱系爭借款)，均以無摺存款方式存入被告帳戶
    內以交付借款。經原告多次催討，被告及其友人陳建良均以
    待被告土地出售後始能返還借款為由拖延，並出具本票供原
    告擔保，原告乃未提示系爭支票。詎被告迄未清償分文，爰
    依消費借貸法律關係，請求被告給付原告965,000元及法定
    遲延利息等語。並聲明：被告應給付原告965,000元，及自
    支付命令送達翌日起至清償日止，按週年利率百分之5計算
    之利息。
二、被告抗辯：
　　被告於109年7月31日才第一次與原告見面，之前並不認識原
    告。緣被告之友人陳建良前向被告借取被告為發票人之支票
    使用，並表示會負責讓支票兌現。嗣陳建良於109年間向原
    告借貸系爭借款並交付系爭支票予原告，系爭借款匯入被告
    帳戶後，被告即轉入被告申設之支票帳戶內，供陳建良先前
    借用之支票兌現。系爭借款之借款人係陳建良而非被告，原
    告自不得依消費借貸之法律關係，請求被告清償系爭借款等
    語。並聲明：原告之訴駁回。
三、得心證之理由：
(一)按稱消費借貸者，謂當事人一方移轉金錢或其他代替物之所
    有權於他方，而約定他方以種類、品質、數量相同之物返還
    之契約；借用人應於約定期限內，返還與借用物種類、品質
    、數量相同之物，未定返還期限者，借用人得隨時返還，貸
    與人亦得定1個月以上之相當期限，催告返還，民法第474條
    第1項、第478條分別定有明文。
(二)查，原告主張其執有系爭支票，並先後於109年2月13日及同
    年6月1日，分別將20萬元及765,000元，均以無摺存款方式
    存入被告帳戶內之事實，業據提出存款憑條(見支付命令卷
    第9頁)及系爭支票(參見本院卷第65-66頁筆錄)為證，且為
    被告所不爭執。又上開965,000元款項存入被告帳戶內後，
    被告即轉存入其申設之支票帳戶內供被告前所簽發之支票兌
    現，亦有合作金庫商業銀行軍功分行函所檢附之往來明細(
    見本院卷第91、94、103、105頁)在卷可稽，且為被告所自
    認。再原告並未將其所執有之系爭支票提示兌現，及原告另
    執有陳建良簽立之本票，亦為二造所不爭執(見本院卷第45
    、65、66、67、136頁)，均足認定。被告雖否認其為系爭借
    款之借款人，並提出LINE影本為證(見本院卷第151頁)，惟
    上開LINE對話內容僅能證明被告有於109年7月31日及8月10
    日有以LINE與原告聯絡，並不足以證明被告係於109年7月31
    日才第一次與原告見面。況被告於110年6月9日對支付命令
    裁定聲明異議時，係表示債權金額有誤，並未爭執其為系爭
    借款之債務人，有異議狀在卷可按(見本院卷第13頁)，被告
    如真非系爭借款之借款人，何以不於聲明異議狀中陳明此節
    ，反僅表示債權金額有誤，是依被告聲明異議狀之內容以觀
    ，堪認被告亦未否認其為系爭借款之借款人。又被告辯稱：
    伊係將系爭支票交予陳建良，當時陳建良表示該支票是為了
    還原告錢云云(見本院卷第157-158頁)，則系爭支票如係陳
    建良為清償原告欠款而交予原告，則原告又何須再將系爭借
    款匯至被告帳戶內供被告調度運用，被告所辯顯與有違，尚
    難採信。本院綜合上情，因認原告主張系爭借款之借款人為
    被告等語，勘信屬實。從而，原告依消費借貸之法律關係，
    請求被告給付原告965,000元，即屬有據，應予准許。
(三)按給付有確定期限者，債務人自期限屆滿時起，負遲延責任
    ；遲延之債務，以支付金錢為標的者，債權人得請求依法定
    利率計算之遲延利息。但約定利率較高者，仍從其約定利率
    ，亦為同法第229條第1項、第233條第1項所分別明定。又所
    謂返還，通說係指「終止契約之意思表示」而言，亦即貸與
    人一經向借用人催告(或起訴)，其消費借貸關係即行終止，
    惟法律為使借用人便於準備起見，特設「一個月以上相當期
    限」之恩惠期間，借用人須俟該期限屆滿，始負返還責任，
    貸與人亦始有請求之權利。經查，原告雖主張兩造有約定匯
    款日後1個月還款，惟未能舉證以實其說，即難採信，應認
    兩造就系爭借款並未約定清償期限。又本件支付命令裁定係
    於110年5月28日送達被告居所(參見支付命令卷第17頁送達
    證書、本院卷第13頁被告異議狀所載地址)，依據上開說明
    ，應認被告自110年6月29日起始負遲延責任，則原告就系爭
    借款債權，請求被告給付自110年6月29日起至清償日止，按
    週年利率百分之5計算之利息部分，核無不合，應予准許，
    逾此部分之遲延利息請求，則屬無據，不應准許。
(四)綜上，原告依消費借貸之法律關係，請求被告給付如主文第
    1項所示之本金及利息，即有理由，應予准許，逾此部分之
    遲延利息請求，則無理由，應予駁回。
四、訴訟費用負擔之依據：民事訴訟法第79條。
中　　華　　民　　國　　111 　年　　3 　　月　　30　　日
                  民事第二庭    法  官  江奇峰
以上正本係照原本作成。
如對本判決上訴，須於判決送達後20日內向本院提出上訴狀。如
委任律師提起上訴者，應一併繳納上訴審裁判費。
中　　華　　民　　國　　111 　年　　3 　　月　　31　　日
                                書記官  黃雅慧